【裁判字號】    97,交聲,1618
【裁判日期】    971009
【裁判案由】    交管條例聲異
【裁判全文】
臺灣板橋地方法院交通事件裁定        97年度交聲字第1618號
原處分機關  交通部公路總局臺北區監理所板橋監理站
異  議  人
即受處分人  甲○○
上列異議人即受處分人因違反道路交通管理處罰條例案件，對於
交通部公路總局臺北區監理所板橋監理站中華民國97年6 月17日
所為之處分（原處分案號：板監裁字裁41AEX0000000號），聲明
異議，本院裁定如下：
    主  文
異議駁回。
    理  由
一、原處分意旨略以：異議人即受處分人甲○○於民國（下同）
    97年5 月18日11時25分許，騎乘車牌號碼MDG-917 號重型機
    車，行經臺北市○○路與洛陽街口，因違規闖紅燈左轉，經
    臺北市政府警察局中正第一分局員警以臺北市政府警察局第
    北市警交字第AEX135089 號舉發違反道路交通管理事件通知
    單（以下簡稱舉發通知單）當場舉發，並於舉發通知單上載
    明應於97年6 月2 日前到案接受裁罰，且註明若逾越應到案
    期限將受加重處分。惟異議人並未於應到案日期前到案接受
    裁罰，嗣經原處分機關以交通部公路總局臺北區監理所板橋
    監理站第北監板裁字裁41AEX0000000號違反道路交通管理事
    件裁決書，裁處罰鍰新臺幣（下同）2,700 元，並計違規點
    數3 點等語。
二、聲明異議意旨略以：異議人甲○○就對原舉發單位所述闖紅
    燈之違規情節並不爭執，然主張其並不知逾繳款期限將有受
    加重處罰之後果，亦未見舉發通知單上有明確之相關記載，
    而使異議人在不知情下被加重處罰，為此不服，爰依法聲明
    異議，請求撤銷原處分云云。
三、按汽車駕駛人，行經有燈光號誌管制之交岔路口闖紅燈者，
    處1,800 元以上5,400 元以下罰鍰；且汽車駕駛人有第53條
    情形者，記違規點數3 點，道路交通管理處罰條例第53條第
    1 項、第63條第1 項第3 款分別定有明文。再按，行為人有
    違反道路交通管理處罰條例之情形者，原舉發單位應填製舉
    發違反道路交通管理事件通知單，並於被通知人欄及是否需
    到案欄予以勾記，又其中應到案日期應距舉發日15日，惟若
    受處分人未於應到案日期前到案聽候裁決，原處分機關應於
    舉發違反道路交通管理事件通知單送達2 個月內依基準表逕
    行裁決之，違反道路交通管理事件統一裁罰基準及處理細則
    第15條及第44條第1 項亦分別定有明文。另依據違反道路交
    通管理事件統一裁罰基準表規定，對於汽車駕駛人，行經有
    燈光號誌管制之交岔路口闖紅燈之統一裁罰基準分為：期限
    內繳納或到案聽候裁決者，處罰鍰1,800 元，並記違規點數
    3 點；逾越應到案期限者，除仍應記違規點數3 點以外，裁
    決機關應依上開基準表所列之情形，得視不同之狀況而裁處
    罰鍰2, 700元至4,500 元，從而，行為人於違規後，即應依
    舉發通知單上所載之到案日期至指定之應到案處所聽候裁決
    ，而避免受加重之處罰。
四、經查：
  (一)異議人即受處分人甲○○，於97年5 月18日11時25分許，騎
    乘車牌號碼MDG-917 號重型機車，行經臺北市○○路與洛陽
    街口時，因有「駕車行經有燈光號誌管制之交岔路口闖紅燈
    」之違規事實，經臺北市政府警察局中正第一分局員警以臺
    北市政府警察局第北市警交字第AEX135089 號舉發通知單當
    場舉發，此有上開舉發通知單影本1 紙、交通部公路總局臺
    北區監理所板橋監理站97年6 月17日板監裁字裁41AEX13508
    9 號裁決書1 紙附卷足佐，此亦為異議人所不爭執，是異議
    人騎乘前揭重型機車，於上開時、地，確有闖紅燈之違規事
    實，洵堪認定。
  (二)又依卷附之舉發通知單所載內容以觀，本件原舉發單位之舉
    發日期係載為「97年5 月18日」，應到案日期係為「97年6
    月2 日」，兩者相距已達15日，是其應到案日期之記載，合
    於前揭違反道路交通管理事件統一裁罰基準及處理細則第15
    條之規定甚明。再者，上開舉發通知單業已於舉發時，由臺
    北市政府警察局中正第一分局舉發員警當場交由異議人簽名
    收受，自生合法送達之效力；惟本件異議人竟遲至97年6 月
    6 日始到案申訴，顯屬已逾越應到案期限之情況，是原處分
    機關自應依上揭裁罰基準表之規定，對異議人予以加重處分
    。
  (三)至異議人甲○○辯稱：原舉發單位並未告知逾越應到案日期
    有受加重處分之規定，認原舉發單位顯未盡告知義務，致原
    處分機關後續所為之加重處分，有所瑕疵而應予撤銷云云。
    惟依司法院大法官會議釋字第511 號：「為加強道路交通管
    理，維護交通秩序，確保道路交通安全，道路交通管理處罰
    條例對違反該條例之行為定有各項行政罰。同條例第9 條第
    1 項規定應受罰鍰處罰之行為人接獲違反道路交通管理事件
    通知單後，得於15日內逕依各該條款罰鍰最低額，自動繳納
    結案。依同條例第92條授權訂定之違反道路交通管理事件統
    一裁罰標準及處理細則第41條第1 項及48條第1 項僅係就上
    開意旨為具體細節之規定，並未逾越母法之授權，與法律保
    留原則亦無違背，就此部分與本院釋字第423 號解釋所涉聲
    請事件尚屬有間。至上開細則第41條第2 項規定，行為人逾
    指定應到案日期後到案，另同細則第44條第1 項規定違反道
    路交通管理事件行為人未依規定自動繳納罰鍰或未依規定到
    案聽候裁決者，處罰機關一律依標準表規定之金額處以罰鍰
    ，此屬法律授權主管機關就裁罰事宜所訂定之裁量基準，其
    罰鍰之額度並未逾越法律明定得裁罰之上限，且寓有避免各
    行政機關於相同事件恣意為不同裁罰之功能，亦非法所不許
    。上開細則於憲法保障人民財產權之意旨並無牴觸。」之意
    旨，可知違反道路交通管理事件統一裁罰基準及處理細則與
    違反道路交通管理事件統一裁罰基準表，係由道路交通管理
    處罰條例第92條第3 項規定所授權訂定，並業經主管機關公
    告，而屬現行合法有效運行之行政規則，是原處分機關本應
    據此加以適用，並依上開規定對異議人違規闖紅燈及逾期未
    到案之行為加以裁罰。末查；異議人係領有駕駛執照之合格
    駕駛人，本應就交通罰則規範有所注意，況行政罰法第8 條
    亦規定「不得因不知法規而免除行政處罰責任」。是以異議
    人自不能主張其「不知悉存有加重處分之規定」，而解免其
    行政罰責。故本件異議人前揭所辯，顯係卸責之詞，要無足
    採。
  (四)綜上所述，本件違規事證明確，異議人甲○○闖紅燈及逾越
    應到案期限30日以內之行為，堪以認定，原處分機關依道路
    交通管理處罰條例第53條第1 項、第63條第1 項第3 款及道
    路交通管理事件統一裁罰標準及處理細則第44條第1 項依標
    準表逕行裁裁處罰鍰2,700 元，並記違規點數3 點，核無違
    誤，本件異議為無理由，應予駁回。
據上論斷，應依道路交通案件處理辦法第19條，裁定如主文。
中    華    民    國    97    年    10    月    9     日
                     交通法庭  法  官  潘  長  生
上列正本證明與原本無異。
如不服本裁定，應於裁定送達後5日內向本院提出抗告狀。
                               書記官  張  玉  如
中    華    民    國    97    年    10    月    9     日


司法院資訊處製作；財團法人民間司法改革基金會備份。
